臺灣高等法院民事判決　　　　　　　　　　　　　　九十三年度上易字第七二五號
　　上　訴　人　甲○○
　　被上訴人　　乙○○
右當事人間侵權行為損害賠償事件，上訴人對於中華民國九十三年七月五日臺灣臺北
地方法院九十三年度訴字第二三００號第一審判決提起上訴，經本院於九十三年十一
月十六日言詞辯論終結，判決如下：
    主      文
原判決關於駁回上訴人後開第二項之訴部分及該部分假執行之宣告，暨命上訴人負擔
訴訟費用（除確定部分外）之裁判均廢棄。
被上訴人應再給付上訴人新台幣壹萬伍仟元，及自民國九十三年三月二十七日起，至
清償日止，按年息百分之五計算之利息。
其餘上訴駁回。
第一、二審訴訟費用由被上訴人負擔二十分之一，餘由上訴人負擔。
    事      實
甲、上訴人方面：
一、聲明：(一)原判決關於駁回上訴人後開第二項之訴部分廢棄。
          (二)被上訴人應再給付上訴人新台幣（下同）三十萬元及自民國（下同）九
            十三年三月二十七日起，至清償日止，按年息百分之五計算之利息。
二、陳述：除與原判決記載相同部分，予以引用外，並補稱略以：
    (一)本件並非因上訴人先以言詞攻擊被上訴人，而係被上訴人在上訴人背後，以閩
      南語不雅字眼辱罵上訴人三分鐘之久，上訴人因無法忍受，而與被上訴人理論
      ，被上訴人竟以「人渣」二字辱罵上訴人。
    (二)原判決命被上訴人應給付上訴人五千元，卻於被上訴人另案起訴上訴人中，判
      決命上訴人應給付被上訴人二十三萬四千六百三十二元，顯失公平，更何況本
      件係被上訴人先對上訴人挑釁及辱罵所引起。
三、證據：除援用原審之立證方法外，並補聲請訊問證人林舫薰、王綺梅。
乙、被上訴人方面：
一、聲明：上訴駁回。
二、陳述：除與原判決記載相同部分，予以引用外，並補稱略以：
    上訴人毆打被上訴人，致被上訴人受傷住院，上訴人稱其聽不懂閩南語，何以得
    知被上訴人在其背後辱罵三分鐘？事實上被上訴人並未辱罵上訴人。
三、證據：援用原審之立證方法。
丙、本院依職權調閱原審九十三年度易字第二七六號傷害等案件偵審全卷。
    理    由
一、本件上訴人起訴主張：被上訴人係原審共同被告統一企業股份有限公司（下稱統
    一公司）之受僱人，於九十二年十月二日下午二時許，在台北市○○區○○路二
    段三百巷五弄二十四號之「國防部福利總處北南站」賣場內，辱罵伊「人渣」二
    次，及用閩南語以不友善字眼連續辱罵伊三分鐘，並拿玻璃瓶製品要砸伊，造成
    伊身心受損等情，爰依侵權行為之法則，求為命被上訴人與原審共同被告統一公
    司連帶給付一百五十萬元及自起訴狀繕本送達之翌日起，至清償日止，按年息百
    分之五計算利息之判決（原審判命被上訴人給付上訴人五千元本息；而駁回上訴
    人其餘之請求。上訴人僅就其敗訴之其中三十萬元本息部分對被上訴人聲明不服
    ，其餘敗訴部分未據一併聲明不服而確定。被上訴人對其敗訴部分，未聲明不服
    而確定）。
    被上訴人則以：伊並未拿玻璃製品要砸上訴人，亦未辱罵上訴人「人渣」云云，
    資為抗辯。
二、本件經依民事訴訟法第四百六十三條準用同法第二百七十條之一第一項第三款規
    定，整理並協議簡化爭點及不爭執點後，兩造同意就本院九十三年十月十八日準
    備程序中，兩造協議簡化之爭點為主張及辯論（見本院卷第二七、二八頁）。經
    查兩造均係國防部福利總處北南站賣場內之外包商，於九十二年十月二日下午二
    時許，在賣場內發生衝突之事實，為兩造所不爭執（見本院卷第二七、二八頁）
    ，自堪信為真實。
三、茲僅就兩造之爭執點，分述如左：
    (一)按刑事訴訟判決所認定之事實，固非當然有拘束民事訴訟判決之效力，但民事
      法院調查刑事訴訟原有之證據，而斟酌其結果以判斷事實之真偽，並於判決內
      記明其得心證之理由，即非法所不許（參照最高法院六十七年台上字第二六七
      四號及四十九年台上字第九二九號判例）。本件兩造既已聲明引用本件刑事訴
      訟之卷證資料（見本院卷第十六、十七、四二頁），本院自得調查刑事訴訟中
      原有之證據，斟酌其結果以判斷其事實。
    (二)上訴人主張被上訴人於九十二年十月二日下午二時許，在國防部福利總處北南
      站賣場內，辱罵伊「人渣」，及用閩南語以不友善字眼連續辱罵伊三分鐘，並
      拿玻璃瓶製品要砸伊，造成伊身心受損等語；而被上訴人則抗辯伊未以腳踢上
      訴人，亦未辱罵上訴人「人渣」云云。經查：
      兩造均係國防部福利總處北南站賣場外包商，於九十二年十月二日下午二時
        許，在「北南站」賣場內，因上訴人誤為其所陳列之油品標貼遭被上訴人撕
        除，雙方因而發生爭執，上訴人竟在上開公眾得出入之場所，公然以「不要
        臉的女人」、「賤人」、「賤貨」等言詞辱罵被上訴人；被上訴人因不甘受
        辱，亦公然以「你的行為像人渣」等言詞辱罵上訴人；上訴人乃另以腳踢被
        上訴人，致被上訴人因而受有左側上下眼瞼腫脹淤青裂傷、左臉頰腫脹淤青
        、左下眼瞼裂傷三乘以零點五公分、左側眼結膜下出血、腦震盪、兩側腰部
        淤傷腫脹及挫傷、頭部外傷之傷害，業經刑事法院依傷害罪名，判處上訴人
        有期徒刑五月，如易科罰金，以銀元三百元折算壹日；又依公然侮辱罪名，
        處上訴人拘役三十日，如易科罰金，以銀元三百元折算壹日確定，有原審九
        十三年度易字第二七六號刑事判決可稽（見原審訴字卷第三頁至第五頁，本
        院卷第十六、四二頁）。而被上訴人因此所涉及刑責部分，亦經刑事法院依
        公然侮辱罪名判處被上訴人罰金一千元，如易服勞役，以銀元三百元折算壹
        日確定，亦有原審九十三年度易字第二七六號刑事判決可稽（見原審訴字卷
        第三頁至第五頁）。是上訴人主張被上訴人辱罵伊「人渣」，應屬可取。
      證人王綺梅在本院到場證稱：「因為於（九十二年）十月二日發生事情時，
        我有到醫院陪乙○○並且服侍她，且推病床去檢查，所以兩造談和解時，我
        當時有在場，除了我在場還有林舫薰也在場，還有趙小姐公司的人，趙小姐
        陳述這件事情經過給我們聽時，她有說她曾罵甲○○是『人渣』，．．．」
        （見本院卷第二五、二六頁）；而證人林舫薰亦在本院到場證稱：「因為此
        件係發生於上班時間，所以我本著讓雙方和解，和解的地點是我與趙小姐洽
        談的，趙小姐於轉述時，趙小姐的確有提到人渣兩字，她有罵甲○○」（見
        本院卷第二六、二七頁），益證被上訴人確有辱罵上訴人「人渣」。至上訴
        人另主張被上訴人另有拿玻璃製品要砸伊，造成伊心生恐懼云云，惟為被上
        訴人所否認，而證人王綺梅、林舫薰就此部分所為之證言（見本院卷第二六
        、二七頁），尚難認上訴人此部分之主張為真實，自不足據為有利於上訴人
        之認定。
    (三)按因故意或過失，不法侵害他人之權利者，負損害賠償責任；又不法侵害他人
      之身體、健康、名譽、自由、信用、隱私、貞操，或不法侵害其他人格法益而
      情節重大者，被害人雖非財產上之損害，亦得請求賠償相當之金額，民法第一
      百八十四條第一項前段及第一百九十五條第一項前段分別定有明文。本件被上
      訴人既公然以「人渣」之言詞辱罵上訴人，自係不法侵害上訴人之名譽權，致
      上訴人深感難堪，受有精神上之損害，揆諸上開規定，上訴人自得請求被上訴
      人賠償非財產上之損害。爰斟酌兩造均係國防部福利總處北南站賣場內的外包
      商，因上訴人誤為其所陳列之油品標貼遭被上訴人撕除，雙方因而發生爭執，
      上訴人竟在上開公眾得出入之場所，公然以「不要臉的女人」、「賤人」、「
      賤貨」等言詞辱罵被上訴人；而被上訴人亦公然以「你的行為像人渣」等言詞
      辱罵上訴人；上訴人乃另以腳踢傷被上訴人（被上訴人亦另案請求上訴人賠償
      損害，經原審判命上訴人應給付被上訴人二十三萬四千六百三十二元本息〈見
      本院卷第四四頁至第四七頁〉，上訴人不服，現正由本院以九十三年度上易字
      第八七二號另案審理中－見本院卷第四一頁），及兩造之身份、地位、經濟狀
      況（見本院卷第四二、四三頁）等一切情狀後，認上訴人請求被上訴人賠償非
      財產上之損害，應以二萬元為適當。
四、綜上所述，上訴人依據侵權行為之法則，請求被上訴人給付二萬元及自起訴狀繕
    本送達（見原審附民卷第四頁）之翌日即九十三年三月二十七日起，至清償日止
    ，按年息百分之五計算之利息部分，自屬應予准許；至超過上開部分之請求（除
    確定部分外），即屬不應准許。從而原審就上開應予准許之其中一萬五千元本息
    部分，所為上訴人敗訴之判決，尚有未洽，上訴論旨指摘原判決此部分不當，求
    予廢棄改判，為有理由；就上開不應准許部分，所為上訴人敗訴之判決，並無不
    合。上訴論旨指摘原判決此部分不當，求予廢棄改判，為無理由。
五、至兩造其餘之攻擊或防禦方法及未經援用之證據，經本院斟酌後，認為均不足以
    影響本判決之結果，自無逐一詳予論駁之必要，併此敘明。
六、據上論結，本件上訴人之上訴為一部有理由，一部無理由，依民事訴訟法第四百
    五十條、第四百四十九條第一項、第七十九條，判決如主文。
中　　　華　　　民　　　國　　九十三　　年　　十一　　月　　  三十  　　日
                                    民事第七庭
                                        審判長法  官  林  鄉  誠
                                              法  官  鄭  威  莉
                                              法  官  王  聖  惠
正本係照原本作成。
不得上訴。
中　　　華　　　民　　　國　　九十三　　年　　 十二 　　月　　　一　　　日
　　　　　　　　　　　　　　　　　　　　　　　書記官  陳  樂  觀
